臺灣基隆地方法院刑事判決　　　　　　　　　　　　　九十一年度訴字第六一一號
　　公　訴　人　臺灣基隆地方法院檢察署檢察官
　　被　　　告　乙○○
　　　　　　　　丁○○
　　右　一　人
　　選任辯護人　許智勝
右列被告因業務過失致死案件，經檢察官提起公訴（九十一年度偵字第三八四八號）
，本院判決如左：
    主      文
乙○○從事業務之人，因業務上之過失致人於死，處有期徒刑壹年陸月。
丁○○從事業務之人，因業務上之過失致人於死，處有期徒刑貳年。
    事      實
一、乙○○係設於臺北縣汐止市○○路○段四十六號二樓之「保長託兒所」聘僱之教
    師，就受託看管照顧範圍內之兒童，除應注意其身體狀況外，更應隨時採取必要
    之安全措施，以維護兒童安全、防止及避免危害兒童之情況產生；丁○○則為領
    有中華民國水上救生協會救生員證並受僱於基隆市○○○街六十二巷「壯觀臺北
    社區」為其擔任社區游泳救生員工作之合格救生員，為確保游泳池使用之安全，
    負有隨時在泳池四周警戒及救助溺水泳客之義務，皆為從事業務之人。緣民國九
    十一年七月三十一日下午二時三十分許，乙○○偕同受僱於「保長託兒所」之教
    師甲○○、丙○○二人帶同渠等看管照顧之幼兒十五名（三歲至六歲不等）共同
    前往上開「壯觀臺北社區」游泳池內游泳；嗣於同日下午三時許，因天候欠佳，
    乙○○為免幼兒受涼，旋即委請甲○○、丙○○二人負責泳具整理收拾之善後工
    作，至上開幼兒十五名，則由乙○○一人帶回「保長託兒所」之幼兒交通車內看
    管照顧。前述分工既定，乙○○即為當時實際負責照顧幼兒之人。乙○○本應注
    意不得使兒童獨處於易發生危險或傷害之環境，對於六歲以下兒童或需要特別看
    護之兒童，不得使其獨處或由不適當之人代為照顧，且依當時情況，復無不能注
    意之情事，竟疏未注意，而貿然逕自離開前揭幼兒交通車，並將十五名幼兒獨自
    留置於車內，致十五名幼兒中之A（八十七年十一月五日生；已死亡）一人
    ，趁其不注意之際尾隨下車並單獨進入上開游泳池之成人深水區內戲水並因而溺
    水；又當時在場負責維護泳池安全之救生員丁○○，本亦應在池畔救生員位置注
    意警戒，且依當時情況，復無不能注意之情事或其他無從排除之緊急狀況產生，
    竟亦疏未注意，擅自離開其警戒區域，致未能適時發現並阻止A進入上開游
    泳池之成人深水區內戲水，亦未能於A溺水之初即給予適當之救護。嗣A
    因吸入大量池水而於池中昏迷，丁○○始行查覺；至乙○○則俟丁○○將A
    救離泳池對之施行人工呼吸及心肺復甦術等急救措施之際，始行查覺A溺
    水乙事。A嗣雖經送往基隆市長庚醫院急救，惟仍因急救未及而不治死亡。
二、案經被害人A之父戊○○訴由基隆市警察局第四分局報請暨臺灣基隆地方法
    院檢察署檢察官自動檢舉偵查起訴。
    理      由
一、訊之被告乙○○、丁○○於本院調查、審理時，就因一時疏忽將未滿四歲之兒童
    即被害人A留置於無人看管照顧之幼兒交通車內，致被害人A趁其不注
    意之際進入上開游泳池之成人深水區內戲水因而溺水死亡；於案發之際因未於游
    泳池畔救生員位置注意警戒，致未能及時查覺被害人A發生溺水情形並及時
    對被害人A施以救護等事實分別坦承在卷，核與告訴人戊○○指述之情節相
    符，且有員警繪製之現場圖乙紙在卷可考；而被害人A確係因溺水死亡之事
    實，業據臺灣基隆地方法院檢察署檢察官督同檢驗員相驗屬實，製有勘驗筆錄、
    相驗屍體證明書、驗斷書各乙件在卷可參，且有長庚醫院診斷證明書乙紙及照片
    二十一幀附卷可佐。被告乙○○既為當時實際照顧兒童即被害人A之人，依
    兒童福利法第三十四條之規定，應注意不得使兒童獨處於易發生危險或傷害之環
    境，對於六歲以下兒童或需要特別看護之兒童，不得使其獨處或由不適當之人代
    為照顧；被告丁○○既身為維護泳客安全之救生員，自應注意在池畔救生員位置
    小心警戒，以適時提供溺水泳客妥適之救護，而依當時客觀之情況，復均無不能
    注意之情事，被告乙○○竟將被害人A留置於無人看管照顧之幼兒交通車內
    ，致被害人A於無人照看之情形下，離開幼兒交通車並進入游泳池之成人深
    水區內戲水因而溺水死亡；被告丁○○竟擅離其警戒位置，致未能及時查覺被害
    人A發生溺水情形並適時提供救護，被告乙○○、丁○○二人就此顯有過失
    ，且其二人之過失行為與被害人A死亡之結果間，具有相當因果關係乙節，
    亦堪可認定。被告乙○○雖另辯稱：本件案發之九十一年七月三十一日，時值「
    保長托兒所」之暑假期間，伊亦僅係於未收取費用之情況下，義務幫忙家長看顧
    幼兒，從而，案發之時並非伊執行職務之際，是伊所負之過失責任，自與業務上
    之過失有間云云，然查刑法第二百七十六條第二項所稱之「業務」，乃以「行為
    人基於其社會地位以反覆同種類之行為為目的所執行之社會活動事務」為已足（
    最高法院六十九年臺上字第四０四七號判例、七十一年臺上字第一五五０號判例
    參照），至行為人於反覆從事同種類之社會活動之際，有無因此獲得相當之對價
    或報酬，又是否係屬於其執行職務之期間，概非所問。準此，被告乙○○既係反
    覆從事照顧保護幼兒之人；被告丁○○既係反覆從事警戒救護溺水泳客之人，則
    渠二人於照顧保護幼兒或警戒救護泳客之際之任何過失行為，皆應被評價屬刑法
    上之業務過失無訛，被告乙○○以其因未曾收費或義務幫忙，應不負業務上過失
    責任云云所持辯解，容有誤會。至被告丁○○固另以伊當時因見有其他泳客即證
    人許玉靜溺水，始行離開池畔之警戒位置救護證人許玉靜；又伊嗣後未及時返回
  警戒區域並繼續於池中逗留之目的，係在教導證人許玉靜游泳，是以，被害人A
  溺水之際，伊亦正在盡伊之義務云云置辯，惟查，許玉靜當日雖確曾於上開
    游泳池內游泳，然並無任何溺水之情況發生；而被害人A溺水之際，被告丁
    ○○亦確於池內指導其游泳；又被告丁○○於池內指導其游泳之時間長達十五分
    鐘等事實，均據證人許玉靜於本院調查時到庭陳述明確。由證人陳述之情節以觀
    ，被害人A溺水之際，並無任何義務衝突之情形發生，亦即，被害人A
    溺水之際，證人許玉靜既未溺水亦不須被告丁○○提供任何救助；再者，被告丁
    ○○身為泳池之救生員，其職責係在警戒位置隨時注意泳客動向，以期對溺水之
    泳客提供適時之救護，至於教導泳客應如何正確游泳乙節，由始至終皆非被告丁
    ○○之職責，從而，縱認泳池中確有泳技不佳或不會游泳之泳客，被告丁○○亦
    應以請該名泳客「離開泳池」或「另行至淺水區練習泳技」之方式，以維護泳池
    使用上之安全，詎被告丁○○竟藉詞擅離職守，逾越其權責進入泳池教導泳客游
    泳，以致未能於本案被害人A誤入成人深水區之初即加以阻止，更未能於被
    害人A溺水之際提供適時之救助，從而，自不容被告丁○○以前詞為由以圖
    免或減輕其就本件死亡結果應負之過失責任。綜上所陳，被告二人所辯，均不足
    採，本件事證明確，被告乙○○、丁○○之犯行，洵堪認定。
二、核被告二人所為，均係犯刑法第二百七十六條第二項之業務過失致人於死罪。爰
    審酌被告乙○○身為保護兒童之人，雖因一時疏忽致罹本件，且迄未與告訴人達
    成和解，然其於案發之後，屢次積極與告訴人接觸，足見被告乙○○已深悔己過
    且力圖彌補，至被告丁○○身為合格之游泳救生員，有救助溺水泳客之義務，竟
    於案發之時擅離職守，致發生本件無可挽回之悲劇，案發之後，復未見其有積極
    向告訴人悔過之表現等一切情狀，分別量處如主文所示之刑，以示懲儆。
三、兒童福利法第四十三條第一項前段雖規定「利用或對兒童犯罪者，加重其刑至二
    分之一」，惟所謂之「對兒童犯罪」，由維護兒童身心健康、促進其正常發展、
    保障兒童福利等目的出發，暨對照同條例第二十六條對兒童特定行為禁止之規定
    以觀，本條之「對兒童犯罪」應係指「故意」之犯罪型態而言，至「過失」之犯
    罪型態則不在此限（最高法院八十五年度臺上字第二二四四號判決參照）。本件
    被告二人既係因過失對兒童犯罪，自無兒童福利法第四十三條加重其刑至二分之
    一之規定之適用，併此說明。
四、對兒童有違反兒童福利法之行為並觸犯刑罰法律之刑事案件，固應依少年事件處
    理法第六十八條第一款之規定，由少年法院（庭）管轄，惟考本條規定之立法旨
    意，係鑒於兒童於此類案件之身份屬被害人，輒須到庭作證或陳述意見，為顧及
    兒童身心未臻成熟等狀況，並保護兒童之權益，此類案件應由上開專業少年法院
    （庭）職司審判，始足以達成兒童福利法維護兒童身心健康、保障兒童福利之立
    法目的。然則，本條規定之立法目的既係在維護兒童身心健康及保障兒童福利，
    再對照同條例第二十六條對兒童特定行為禁止之規定以觀，應依少年事件處理法
    第六十八條第一款之規定移由少年法院（庭）專司審判之「對兒童有違反兒童福
    利法之行為並觸犯刑罰法律之刑事案件」，應以「故意」之犯罪類型為限（最高
    法院九十一年臺上字第一一四一號、九十年臺上字第七七六六號判決意旨參看）
    ，至一般「過失」刑事案件，尚無移由少年法院（庭）審理之必要；況且，由少
    年法院（庭）踐行更為妥適之審判程序始能顧及到庭陳述被害情節兒童之身心狀
    況之立法目的以觀，倘兒童已經死亡而無從到庭陳述意見，則一般刑事案件更無
    移由少年法院（庭）審理之必要。本案被告乙○○、丁○○二人對兒童即被害人
    A所犯之業務過失致死罪嫌，既非「故意」之犯罪型態，兒童即被害人A
     因業已身故而無從到庭陳述意見，從而，本案所涉犯罪情節，自屬本院所得
    審理之範疇，附此敘明。
據上論斷，應依刑事訴訟法第二百九十九條第一項前段，刑法第二百七十六條第二項
，罰金罰鍰提高標準條例第一條前段，判決如主文。
本案經檢察官熊南彰到庭執行職務。
中      華      民      國     九十一     年      十二      月  三十一  日
                                臺灣基隆地方法院刑事第三庭
                                  審判長  法  官  陳 志 祥
                                          法  官  何 怡 穎
                                          法  官  王 慧 惠
右正本證明與原本無異。
對於本件判決如有不服，應於收受送達後十日內，向本院提出上訴書狀，上訴於臺灣
高等法院，並按他造當事人之人數附具繕本。
                                          書記官  陳 俊 德
中      華      民      國     九十二  年       一       月    三    日
附錄論罪法條
刑法第二百七十六條第二項：
從事業務之人，因業務上之過失犯前項之罪者，處五年以下有期徒刑或拘役，得併科
三千元以下罰金。
